【裁判字號】    89,訴,1464
【裁判日期】    891117
【裁判案由】    毒品危害防制條例
【裁判全文】
臺灣高雄地方法院刑事判決                        八十九年度訴字第一四六四號
    公  訴  人  臺灣高雄地方法院檢察署檢察官
    被      告  乙○○
    指定辯護人  本院公設辯護人  丙○○
右列被告因毒品危害防制條例案件，經檢察官提起公訴（八十九年度偵字第一二八二
０號），本院判決如左：
    主  文
乙○○無罪。
    理  由
一、公訴意旨略以：被告乙○○意圖販賣第一級毒品海洛因、第二級毒品安非他命，
    於民國八十九年六月七日十五時三十分許，在高雄縣梓官鄉赤東村活動中心旁，
    欲販賣毒品於案外人甲○○時，當場為警查獲，並自其身上口袋扣得海洛因七小
    包、安非他命零點二公克、空塑膠袋八個、塑膠鏟二支、注射針筒一支、行動電
    話一支等物，因認被告涉犯毒品危害防制條例第四條第五項、第一項、第二項之
    販賣第一、二級毒品未遂罪嫌等情。
二、按犯罪事實應依證據證據認定之，無證據不得推定其犯罪事實，刑事訴訟法第一
    百五十四條定有明文。又事實之認定，應憑證據，如未能發現相當證據，或證據
    不足以證明，自不能以推測或擬制之方法，為裁判基礎（最高法院四十年台上字
    第八六號判例參照）；且認定犯罪事實所憑之證據，雖不以直接證據為限，間接
    證據亦包括在內，然無論直接證據或間接證據，其為訴訟上之證明，須於通常一
    般之人均不致有所懷疑，而得確信其為真實之程度者，始得據為有罪之認定，倘
    其證明尚未達此一程度，而有合理之懷疑存在而無從使事實審法院得有罪之確信
    時，即應由法院為諭知被告無罪之判決（最高法院七十六年台上字第四九八六號
    判例參照）。次按訊問被告應出以懇切之態度，不得用強暴、脅迫、利誘、詐欺
    、疲勞訊問或其他不正之方法，刑事訴訟法第九十八條定有明文。若被告之自白
    係出於強暴、脅迫、利誘、詐欺、違法羈押或其他不正之方法者，依同法第一百
    五十六條第一項之規定，不問其自白內容是否確與事實相符，應無證據能力而不
    得做為法院認定事實之基礎（最高法院二十三年上字第八六八號判例參照）。而
    所謂其他不正之方法，法律雖未明文加以列舉，仍應依維護被告自白任意性之基
    本原理，參酌法理予以適當之解釋。而誘導式訊問，係以預設或暗示訊問事實之
    存在為前提，以之對被訊問者發問，若被訊問者未察覺其預設之立場且反駁其問
    題之內容加以供述，極易產生呼應訊問問題之供述，而損及供述之任意性與正確
    性，且易使被訊問者之供述發生類如默示其問題內之事實為真之效果，故誘導式
    訊問應屬不正訊問方法之一，依上開法律規定，誘導式訊問所得之自白，應無證
    據能力，不得作為認定犯罪事實之基礎。
三、公訴人認被告涉有上開販賣毒品犯行，係以被告於警訊及檢察官第一次偵訊之自
    白，與扣案之毒品海洛因、安非他命、空塑膠袋、塑膠鏟、注射針筒及行動電話
    為據。訊據被告堅決否認有何販賣毒品未遂之犯行，辯稱：是甲○○說有話要跟
    伊說而打電話要伊去赤東村活動中心、身上所帶之海洛因係供自己施用等語。
四、經查：
（一）被告於警訊中固供稱：「（問：『甲○○』於何時約你買賣海洛因毒品？如何
      約你？）八十九年六月七日十五時二十分許，打呼叫器0000000000
      號給我，我以手機0000000000號回電話約在梓官鄉赤東村活動中心
      旁」、「（問：甲○○與你約定購買海洛因或安非他命多少元？）『甲○○』
    沒說要買多少海洛因」等語（見八十九年六月七日調查筆錄），然承辦員警隨
      後再問：「你於何時起販賣海洛因、安非他命？」被告即明確答稱；「我沒有
      販賣毒品」等語（見同上調查筆錄），是能否依上開誘導式訊問下所得之供述
      ，認被告於該次警訊中自白販賣毒品犯行，已有疑義。縱認被告上開供述已屬
      自白，然查警訊中上開二項問題均顯以「『甲○○』約被告購買毒品」為前提
      ，將訊問問題限縮在「何時」、「如何約」以及「購買多少元」上之誘導式訊
      問，若被告未質疑或否定其問題，逕就所提問題回答，將發生類如默認訊問前
      提之供述及效果，而直接影響該供述之任意性與正確性，因之依上開規定及說
      明，應認上開誘導式訊問下所得之供述不具證據能力。
（二）次查，被告於偵查中雖曾供承：「甲○○說要向我買」（八十九年六月七日訊
      問筆錄），然觀訊問筆錄之供述係記載為：「是甲○○放在我身上叫我帶過去
      ，甲○○說要向我買」等語，是能否擷取部分文句而認被告已有販賣之自白，
      已非無疑；被告該供述之前段既稱：「是甲○○放在我身上叫我帶過去」等語
      ，依其字面意義觀之，上開毒品及非被告所有，而與後段「甲○○說要向我買
      」顯有矛盾之處；況被告於同次訊問中亦曾供述：「（問：有無在賣？）沒有
      」而明確否認販賣毒品之犯行，是可供認定被告自白犯罪之供述意義既有不明
      ，被告又在同次訊問中明確否認犯罪，即難依部分文句而認被告已於第一次偵
      訊時自白犯罪。
（三）再查，被告為警查獲時所扣得之安非他命僅重零點二公克、海洛因淨重僅零點
      六八公克，有法務部調查局鑑定通知書在卷可稽，且每包毒品之毛重為零點二
      公克至一點一公克不等（其中含二包經檢驗結果無毒品反應）均不相同，此有
      卷附毒品照片標記甚明（附於警卷），衡情若係為販賣之用，其數量多屬一致
      是依上開扣案毒品能否證明被告係持以供販賣之用，尚值斟酌；況被告亦有施
      用第一、二級毒品之犯行，除據被告供承在卷外，其為警查獲時所採集之尿液
      經送驗結果，呈甲基安非他命及嗎啡陽性反應，有高雄縣衛生局煙毒尿液檢驗
      成績書一紙在卷可佐，是上開扣案毒品是否確為被告供販賣而非供己用，尚難
      認無合理懷疑。另扣案之空塑膠袋、塑膠鏟、注射針筒及行動電話等物，亦非
      販賣毒品所必須之物，與本件待證事實尚無直接之關連性，自亦無從藉由上開
      物品證明被告確有販賣毒品未遂之犯行。
四、綜上所述，被告是否確已於警訊中自白販賣毒品犯行，既非無疑，縱肯定之，該
    項供述因係出於誘導式訊問，為不正方法所取得之自白，依法自無證據能力；偵
    查中第一次偵訊之供述亦不足以認定被告自白犯罪，而扣案毒品安非他命及海洛
    因之數量僅各有零點二公克、零點六八公克，且各小包數量並不一致，參以被告
    亦有施用海洛因、安非他命之犯行等情，是尚難以其自白及扣案毒品及塑膠袋、
    塑膠鏟、注射針筒及行動電話等物認定被告確有販賣第一、二級毒品之犯行。此
    外，復查無其他積極證據足資證明被告確有公訴人所指之犯行，其犯罪即不能證
    明，自應為被告無罪之諭知。
五、本件起訴部分既經本院為被告無罪之諭知，即與移送併辦部分（八十九年度偵字
    第八四００號）無連續犯之裁判上一罪關係，未經起訴，本院不得加以審判，此
    部分應退由檢察官另行依法偵查辦理，附此敘明。
據上論斷，應依刑事訴訟法第三百零一條第一項前段，判決如主文。
本案經檢察官蔡麗宜到庭執行職務。
中    華    民    國    八十九    年      十一      月      十  七      日
                                  臺灣高雄地方法院刑事第三庭
                                      法  官  葉  啟  洲
右正本證明與原本無異。
如不服本判決，應於判決送達後十日內，向本院提出上訴狀。
                                      書記官  盧  雅  婷
中    華    民    國    八十九    年      十一      月      二十一      日


司法院資訊處製作；財團法人民間司法改革基金會備份。
